【裁判字號】    88,訴,5138
【裁判日期】    890307
【裁判案由】    損害賠償
【裁判全文】
臺灣台北地方法院民事判決  八十八年訴字第五一三八號
    原      告  甲○○○ ○○.
    被      告  乙○○
    訴訟代理人  黃亦仁
                              .
右當事人間損害賠償事件，本院判決如左：
    主    文
原告之訴暨假執行之聲請均駁回。
訴訟費用由原告負擔。
    事    實
甲、原告方面：
一、聲明：
（一）被告應給付原告新台幣（下同）七十二萬一千元，及自起訴狀繕本送達翌日起
      至清償之日止，按年息百分之五計算之利息。
（二）願供擔保，請准宣告假執行。
二、陳述：
（一）緣被告乙○○自承為訴外人上育企業有限公司（以下稱上育公司）之實際負責
      人，提供位於台北縣新莊市○○路○段一八二之一號倉庫作為原告儲存貨物之
      用，上育公司並與原告定有上育物流合約書。八十八年一月五日上育公司位於
      台北縣新莊市○○路○段一八二之一號倉庫失火，致原告儲存於其中價值七十
      二萬一千元之貨物全毀。被告就本件火災致燒燬原告存放倉庫內貨物乙節，確
      有過失，亦經臺灣板橋地方法院檢察署檢察官以八十八年度偵字第一○一五一
      號不起訴處分書認定在案。
（二）被告為上育公司之實際負責人，對於其倉庫之管理未盡注意義務遭致倉庫失火
      ，造成原告之損害，惟至今已近一年仍遲遲不予賠償。爰依上育物流合約書第
      十條及民法第一百八十四條，提起本件訴訟。
三、證據：提出倉單影本、上育物流合約書影本、貨物商業發票影本等件為證。
乙、被告方面：
一、聲明：駁回原告之訴暨假執行之聲請。
二、陳述：被告非上育物流契約之當事人，原告不得依該契約向被告請求。上育公司
    主要之業務是被告負責，但被告非上育公司之法定代理人。且依上育物流契約之
    約定，有關進倉貨物之風險由原告自行投保保險，上育公司只於有故意或重大過
    失之情形才負賠償之責。火災鑑定報告對於起火原因之推論不正確，否認係電線
    走火引起火災，因為起火後倉庫內之電燈仍是亮的，而且倉庫內設有斷電裝置，
    若有電線短路、超載或停電，警報器就會響。該處新建的倉庫，使用不到兩年就
    發生火災，而一般電線使用之期限是十年。當時現場尚有其他公司之員工在內，
    可能是他們亂丟煙蒂造成火災。被告就火災之發生沒有過失。
    理    由
一、本件原告主張與訴外人上育公司訂有上育物流合約書，由上育公司提供位於台北
    縣新莊市○○路○段一八二之一號倉庫作為原告儲存貨物之用。八十八年一月五
    日上開倉庫失火，致原告儲存於其中價值七十二萬一千元之貨物全毀。被告乙○
    ○為上育公司之實際負責人，對於其倉庫之管理未盡注意義務遭致倉庫失火，造
    成原告之損害，惟至今已近一年迄未賠償。爰依上育物流合約書第十條及民法第
    一百八十四條，訴請被告賠償所受七十二萬一千元之損害。被告則以其非上育物
    流契約之當事人，亦非上育公司法定代理人，對原告不負賠償責任。且依上育物
    流契約約定原告應自就進倉貨物之風險購買保險，上育公司僅就故意或重大過失
    負責。被告就本件火災之發生並無過失等語，資為抗辯。
二、原告主張其與訴外人上育公司訂有物流契約，因上育公司提供其儲存貨物位於台
    北縣新莊市○○路○段一八二之一號之倉庫失火，致其儲存於其中價值七十二萬
    一千元之貨物全毀之事實，已據其提出提出倉單影本、上育物流合約書影本、貨
    物商業發票影本、入倉單影本為證，並為被告所不爭，原告此部分之主張固堪信
    為真實。又原告主張被告為上育公司之實際負責人，就上開倉庫之管理未盡注意
    義務致生火災而有過失，應依上育物流契約第十條及侵權行為之法律關係，負損
    賠償責任。查本件火災起火點處所附近，並無明顯之縱火燃燒跡象，亦未殘留有
    縱火加速劑或其容器，且最先起火處所係於提款機上方，故可排除因遺留火種（
    煙蒂．．）引燃之可能性。本件火災最先起火點之提款機上方，除鐵架上有照明
    用具及其電源配線裝置經過該處外，並無其他足以造成起火燃燒之發火源置放該
    處。經觀察該址廠房電源總開關箱已嚴重燒燬無法辨視，起火處所裝置之照明用
    具已燒燬，其電源配線有短路熔痕現象，顯示火災發生時，該址廠房內之電源配
    線係處於通電狀態。經排除其他因素引燃之可能性後，研判本案應以電氣因素（
    配置於提款機上方照明用設備之電源線絕緣劣化、短路）引燃之可能性較高等情
    ，此有台北縣消防局火災現場勘查紀錄及原因判斷、火災原因調查報告書摘要影
    本在卷可稽。而被告為上育公司之業務經理，負責上育公司之倉儲管理，平時原
    應注意電源設備之管理及維護以防止火災之發生，且無不能故意之情形，竟未注
    意定時維修管理電源設備，致倉庫內左側後方之提款機上面之照明設備之電源配
    線絕緣劣化、短路，而發生火災，亦經臺灣板橋地方法院檢察署八十八年度偵字
    第一○一五一號檢察官不起訴處分書認定在案。被告辯稱本件火災非因電氣因素
    ，而係其他公司員工亂丟煙蒂引起火災，伊於火災之發生並無過失云云，並不足
    採。
三、惟按系爭上育物流契約之雙方當事人分別為原告與上育公司，被告並非契約之當
    事人，原告依上育物流契約請求被告賠償損害，自非有據。又因故意或過失，不
    法侵害他人之權利者，負損害賠償責任，民法第一百八十四條前段固有明文，惟
    查上育物流契約第十條前段約定：「乙方（即上育公司）在保管期間內，若甲方
    （即原告）寄託物發生短少，破損等毀損滅失而經證明係因乙方之故意或重大過
    失，乙方應負賠償責任。」已免除上育公司之輕過失責任。既約定上育公司僅就
    故意或重大過失負損害賠償責任，則不論被告究如原告主張為上育公司之實際負
    責人，或僅係上育公司之受僱人，對於其公司業務之執行，或執行職務之行為，
    自亦僅就故意或重大過失對原告負損害賠償之責。本件被告因未注意定時維修管
    理電源設備，就火災之發生固有過失，惟系爭倉庫為新建，使用未及兩年即發生
    本件火災，已據被告陳明在卷，而房屋新設或更新之電源電線，依社會一般之認
    識，均認可使用數年，而不需每年更新，系爭倉庫既為新建使用未滿二年，則被
    告未注意為定時之維修管理，亦難認有顯然欠缺一般人注意之重大過失。被告就
    本件火災之發生，既無故意或重大過失，則原告依侵權行為之法律關係請求被告
    賠償其損害，即難認有理由。
四、從而，原告本於上育物流契約及侵權行為之法律關係，請求被告給付七十二萬一
    千元，及自訴狀繕本送達翌日起至清償日止按年息百分之五計算之利息，為無理
    由，應予駁回。原告之訴既經駁回，其假執行之聲請亦失所附麗，應併予駁回。
五、結論：本件原告之訴為無理由，依民事訴訟法第七十八條，判決如主文。
中      華      民      國    八十九    年      三      月      七      日
                臺灣台北地方法院民事第二庭
                                法      官     張靜女
右為正本係照原本作成
如對本判決上訴，須於判決送達後廿日內向本院提出上訴狀
中      華      民      國    八十九    年      三      月      七      日
~B法院書記官  朱小燕


司法院資訊處製作；財團法人民間司法改革基金會備份。
